【裁判字號】    89,上易,2208
【裁判日期】    890726
【裁判案由】    妨害自由
【裁判全文】
臺灣高等法院刑事判決                          八十九年度上易字第二二八號
    上  訴  人  乙○○
    即  被  告
右上訴人因妨害自由案件，不服臺灣臺北地方法院八十九年度易字第七一○號，中華
民國八十九年四月五日第一審判決 (起訴案號：臺灣臺北地方法院檢察署八十八年度
偵字第二五九一九號)提起上訴，本院判決如左：
    主  文
上訴駁回。
乙○○緩刑貳年。
    事  實
一、乙○○與甲○○原係男女朋友，同居期間於民國（下同）七十一年十二月二十五
    日生下一子陳忠賢、七十四年產下次子送人收養後分手，各與他人結婚。乙○○
    婚後不久即帶陳忠賢定居南投縣負起養育之責，嗣因不滿甲○○於八十六年間與
    他人結婚（第二次）生子，遂向臺灣板橋地方法院民事庭提起民事訴訟，請求甲
    ○○履行對陳忠賢之扶養義務，甲○○則另提出否認子女之訴。乙○○因此心生
    不滿，竟基於以加害生命之事恐嚇他人之犯意，於八十八年九月十四日上午十時
    三十分許，在該法院第九法庭開庭調查履行扶養義務案件完畢後，在同院法庭大
    樓一樓法警室前，對甲○○稱「絕對要給你死」等語，致甲○○心生畏懼，足生
    危害於其安全。
二、案經被害人甲○○訴請臺灣板橋地方法院檢察署檢察官偵查起訴。
    理  由
一、訊據上訴人即被告乙○○矢口否認有恐嚇犯行，辯稱：伊是在開庭後，在第九法
    庭門外，與告訴人甲○○發生口角，甲○○罵伊「夭壽查某，帶小孩來作證」，
    伊只是說「要到城煌爺面前告到死為止」，嗣走至近大門守衛室旁，回頭見甲○
    ○露出得意狀，乃再重覆「要到城煌爺面前告到死為止，否則死不暝目」云云。
    惟查：右揭事實，業據告訴人甲○○指訴歷歷，核與證人林秋松於偵審中證稱：
    這個案子已開了七、八次，每次開庭雙方在庭內外都互相指責的很厲害，這次又
    在法庭三樓吵，法警叫他們靜止下來，並叫被告與其子陳忠賢先離開，這時洪鳳
    娥並未在場，我就跟告訴人下樓，又遇見被告，被告就用手指著我們說「要給你
    死」等語，說了好幾次等情節相符（見他字卷第三十七頁正、反面）。雖證人洪
    鳳娥於偵查中證稱：我陪被告來法院開庭，開庭完畢後，被告與告訴人互相對罵
    ，被告就說「要到城煌廟告甲○○告到死為止」，我就拉她下樓坐電梯回去。我
    在一樓未見到甲○○及林秋松，我全程都陪著被告等語（見同上卷第四十五頁反
    面、第四十六頁），證人陳忠賢亦證稱被告未有恐嚇言行云云。惟洪鳳娥於原審
    審理時證稱：當時在第九法庭外，被告是有表示要到城煌廟告到死，並有向林秋
    松律師表示，她是否得罪林律師那麼深，我一直都拉著被告，法警要我們先下樓
    ，在樓下時被告有回頭向告訴人表示她很不甘願，我沒有看到林律師等語（見原
    審卷第二十五頁）。顯見被告與告訴人於當日開完庭後，在法庭外即有爭吵，經
    法警勸阻後，由洪鳳娥、陳忠賢陪同被告先行下樓，告訴人與其訴訟代理人林秋
    松律師隨後下樓，但被告仍心有不甘，在原審法院法庭大廈一樓門口仍回頭口出
    惡言，此時陪同被告來開庭之洪鳳娥忙於拉被告離去，僅知被告回頭罵，自無法
    知悉被告究說何話，亦未見告訴人及林秋松。與被告同行之訴訟代理人林秋松於
    被告恫嚇告訴人時，亦未見洪鳳娥在場，二位證人所言均為其等親見親聞之經歷
    ，並無不實。惟被告既回頭罵，可認告訴人在被告身後，是洪鳳娥所證未聞被告
    出言恫嚇告訴人，雖非迴護被告之詞，然與事實並不相符，證人林秋松當時與被
    告同行，其證言應與事實相符，被告確有以言語恐嚇告訴人之行為，所辯顯係事
    後卸責之詞，諉無可採。至證人陳忠賢為被告之子，受被告養育照顧，所為證言
    已有偏袒被告之虞，佐以前述各節，亦足認其證言與事實不符，自難為被告有利
    之證明，是其犯行事證明確，堪以認定。
二、核被告所為，係犯刑法第三百零五條之恐嚇危害生命安全罪。原審本同上之見解
    ，適用刑法第三百零五條、第四十一條，罰金罰鍰提高標準條例第一條前段、第
    二條之規定，並審酌被告係因與告訴人間有多起訟爭，一時氣憤、始出言恐嚇、
    犯罪所生危害及其品性、生活狀況、智識程度及犯罪後之態度等一切情狀，量處
    拘役四十日，並諭知如易科罰金以三百元折算一日之折算標準，核原判決除事實
    欄應酌參補正如前外，其餘認事用法尚無不合，量刑亦甚妥適，被告上訴仍執上
    詞否認犯罪，指摘原判決不當，為無理由，應予駁回。又查被告前雖曾於七十七
    年間因懲治走私條例案件，經法院判處有期徒刑四月，減刑有期徒刑二月，於七
    十七年十一月十七日執行完畢，然於執行完畢後五年以內未曾受有期徒刑以上刑
    之宣告，此有臺灣高等法院檢察署刑案紀錄簡覆表附原審卷可稽，經此教訓，自
    當知所警惕，而無再犯之虞，本院認綜合其犯罪情節，上開拘役之宣告，已足策
    其自新，所宣告之刑，以暫不執行為適當，併予以宣告緩刑二年，用啟向上。
據上論斷，應依刑事訴訟法第三百六十八條，刑法第七十四條第二款，判決如主文。
本案經檢察官劉永清到庭執行職務。
中      華      民      國    八十九    年      七      月    二十六    日
                            臺灣高等法院刑事第二十六庭
                                審判長法  官  呂  永  福
                                      法  官  劉  叡  輝
                                      法  官  魏  新  國
右正本證明與原本無異。
不得上訴。
                                      書記官  章  大  富
中    華    民    國    八十九    年       七       月       二十七     日
附錄：本案論罪科刑法條全文
刑法第三百零五條
以加害生命、身體、自由、名譽、財產之事恐嚇他人，致生危害於安全者，處二年以
下有期徒刑、拘役或三百元以下罰金。


司法院資訊處製作；財團法人民間司法改革基金會備份。
